臺灣桃園地方法院刑事判決　　　　　　100年度簡上字第295號
上　訴　人
即　被　告　葛茂祥
指定辯護人　本院公設辯護人彭詩雯
上列上訴人即被告因詐欺案件，不服本院刑事庭中華民國100年4
月26日100年度桃簡字第945號第一審刑事簡易判決（檢察官聲請
簡易判決處刑案號：臺灣桃園地方法院檢察署100年度偵緝字第2
25號），提起上訴，本院管轄之第二審合議庭判決如下：
    主  文
上訴駁回。
    事  實
一、葛茂祥明知申請帳戶使用係輕而易舉之事，一般人無故取得
    他人金融帳戶使用之行徑常與財產犯罪之需要密切相關，而
    可預見該名不自行申辦帳戶之人，可能係遂行不法所有意圖
    用以詐騙等不法財產犯罪行為，但仍以縱若有人持以犯罪亦
    不違反其本意，而基於幫助他人詐欺取財之不確定故意，於
    民國99年6月2日前之某日，將其所申辦之中華郵政股份有限
    公司桃園建國郵局（下稱桃園建國郵局）帳號000000-0-000
    000-0號帳戶之存摺、提款卡及密碼，在臺灣地區某不詳地
    點，以不詳代價，交與某真實姓名年籍不詳之成年人使用。
    嗣該成年人取得前開帳戶後，即與其所屬詐欺集團成年成員
    ，共同基於意圖為自己不法所有之詐欺犯意聯絡，分別為下
    列行為：
(一)、於99年6月2日晚間8時58分之某時許，詐欺集團推由某真實
    姓名年籍不詳之成年男子，去電向林淑芳佯稱係奇摩小禮堂
    網站賣家，並告知林淑芳於該網站轉帳方式誤設為分期付款
    方式，須前往自動櫃員機依指示操作以解除設定，致林淑芳
    不疑有他，信以為真，乃至台新銀行，並依指示操作自動櫃
    員，遂於99年6月2日晚間8時58分許，轉帳匯入29,998元至
    葛茂祥前開桃園建國郵局之帳戶內旋即遭詐欺集團成員提領
    一空，嗣林淑芳發現有異，始知受騙。
(二)、於99年6月2日晚間11時20分前之某時許，詐欺集團推由某真
    實姓名年籍不詳之成年男子，去電向張淑苓佯稱係奇摩賣家
    ，並告知張淑苓於該網站購物之交易轉帳方式因作業錯誤誤
    設為約定帳戶，每個月將會被扣款，須前往自動櫃員機依指
    示操作以解除設定，致張淑苓不疑有他，信以為真，乃前去
    臺北市○○○路○段138號之台北富邦銀行民生分行，並依指
    示操作自動櫃員，致分別於99年6月2日晚間11時20分許、11
    時43分許，各轉帳匯入29,990元、29,990元至葛茂祥前開桃
    園建國郵局之帳戶內旋即遭詐欺集團成員提領一空，嗣張淑
    苓發現有異，始知受騙。
二、案經張淑苓訴由桃園縣政府警察局八德分局報告臺灣桃園地
    方法院檢察署檢察官偵查後聲請簡易判決處刑。
    理  由
壹、證據能力部分
一、按被告以外之人於偵查中向檢察官所為之陳述，除顯有不可
    信之情況者外，得為證據，刑事訴訟法第159 條之1 第2 項
    定有明文。查證人即告訴人（下稱證人）張淑苓、證人即被
    害人（下稱證人）林淑芳於警詢所為之陳述固屬被告以外之
    人於審判外之陳述，惟檢察官及被告葛茂祥於本院審理時悉
    表明同意援用該項證據方法，本院審酌並無證據顯示上開警
    詢之取證過程存何不法、不當或應詢時該證人之心理有遭致
    外力強制、壓抑之情事，因之，以之充為證據核屬適當，依
    前揭法條規定，證人張淑苓、林淑芳於警詢所為之陳述，自
    均有證據能力。
二、另本案認定事實所引用之卷內所有文書證據，檢察官及被告
    並未主張排除前開書證之證據能力，且迄於本院言詞辯論終
    結前均未表示異議，本院審酌前開書證並無證據證明係公務
    員違背法定程序所取得，亦無刑事訴訟法第159條之4之顯有
    不可信之情況與不得作為證據之情形，本案認定事實所引用
    之卷內所有文書證據，亦均認為有證據能力。
貳、認定犯罪事實之所憑之證據及理由
一、訊據被告葛茂祥矢口否認有何幫助詐欺犯行，辯稱：是有人
    叫我去郵局開戶，之後我自己拿走，之後存摺及提款卡就不
    見了等語。惟查：
(一)、被告於96年11月20日向桃園建國郵局聲請開立帳號000000-0
    -000000-0號存款帳戶之事實，業據被告於偵訊及本院審理
    中坦認不諱，並有中華郵政股份有限公司桃園郵局99年6月
    28日桃營字第0991803491號函檢附之被告葛茂祥開戶資料表
    、身分證、全民健康保險卡影本及查詢帳戶最近交易資料等
    件在卷足憑（見臺灣桃園地方法院檢察署99年度偵字第2296
    7號卷【下稱偵卷A】第38至40頁），是前開帳戶確為被告所
    開立一節，至屬灼然。又證人張淑苓、林淑芳遭詐欺取財之
    經過，業據其等於警詢陳述甚詳（見偵卷A第17、18、30、3
    1頁），並有證人張淑苓、林淑芳匯款之自動櫃員機儲戶交
    易明細表共3張在卷可稽（見偵卷A第19、32頁），是證人林
    淑芳遭詐欺集團詐騙，而於99年6月2日晚間8時58分許，將
    29,998元；證人張淑苓分別於99年6月2日晚間11時39分許、
    11時43分許，將29,990、29,990元，共計59,980元，皆以自
    動櫃員機轉帳之方式，匯入被告葛茂祥前開桃園建國郵局之
    帳戶內等事實，亦堪認定。
(二)、被告雖以前情置辯，然酌之卷附被告上開桃園建國郵局帳戶
    交易明細表顯示（見偵卷A第40頁），該帳戶於證人林淑芳
    匯款之前，即早已無任何餘額，之後該帳戶即自99年6月2日
    起，出現證人林淑芳、張淑苓遭詐欺而匯款之情形，此帳戶
    紀錄之提領及結餘情形，核與一般幫助詐欺行為人通常於將
    金融機構帳戶資料交由詐欺集團成員使用前，其帳戶餘額率
    僅餘最低款項，因此縱未能取回，亦於己無損，遂膽於交付
    他人供作財產犯罪贓款匯入、提領之用等慣常作法適正相符
    。
(三)、再者，目前申辦之提款卡其密碼至少為6為數以上，實難以
    在3次按觸密碼之機會下予以破解，是被告若未將提款卡密
    碼告知他人，豈有如此巧合，他人能在不知拾得提款卡密碼
    之前提下，順利破解密碼而進行提領款項，殊難想像。又且
    ，被告於偵訊時辯稱：存摺、提款卡在桃園某處公園遺失云
    云（見臺灣桃園地方法院檢察署100年度偵緝字第225號卷【
    下稱偵卷B】第30、31頁），復於本院審理時陳稱：我的存
    摺、提款卡連同衣服、褲子放在基金會的箱子裡面，只有存
    摺、提款卡不見，衣服、褲子都還在云云（見本院簡上字卷
    第42及其反面頁），前後不一，不足為信。職是，詐欺集團
    得以使用被告之上開桃園建國郵局帳戶之存摺、提款卡兼密
    碼，乃為其所交付之情，應屬無訛。
(四)、按金融存款帳戶，事關存戶個人財產權益之保障，與存戶之
    提款卡及密碼結合，其專屬性、私密性更形提高，除非本人
    或與本人具密切之關係者，難認有何理由可自由流通使用該
    存戶之金融卡及密碼，一般人亦均有應妥為保管帳戶金融卡
    及密碼，以防止被他人冒用之認識，縱有特殊情況偶有將上
    開物品交付他人之需，亦必深入瞭解其用途後再行提供以使
    用，恆係吾人日常生活經驗與事理；且金融帳戶為個人理財
    之工具，申請開設金融帳戶並無任何特殊之限制，一般民眾
    皆可以存入最低開戶金額之方式申請開戶，一個人可以在不
    同之金融機構申請多數之存款帳戶使用，並無何困難，此乃
    眾所週知之事實。且依一般人之社會生活經驗，若見有非親
    非故之人不以自己名義申請開戶，反而以出價蒐購或借用之
    方式向他人蒐集金融機構帳戶供己使用，衡情當能預見蒐集
    金融帳戶者，係將所蒐集之帳戶用於從事財產犯罪。矧觀諸
    現今社會上，詐騙者以蒐集之人頭帳戶，作為詐欺之轉帳帳
    戶，業經報章媒體時有批露，因此交付該帳戶金融卡及密碼
    與非親非故之人，受讓人將持以從事財產犯罪，已屬一般智
    識經驗之人所能知悉或預見。被告雖為輕度身心障礙者，致
    殘原因為先天，此有桃園縣身心障礙者個案資料表（見偵卷
    B第34頁），然揆之本院對被告之訊答過程，被告雖眼神常
    依賴陪其到場之師父（法號釋觀慧），然仍可理解問題，自
    行思考後獨立回答，甚自陳其係陸軍中學畢業，於服役期間
    ，曾擔任帶兵之士官（見本院簡上字卷第40反面頁），必有
    一定之智識程度，可認被告率將上開帳戶之金融卡兼密碼等
    帳戶資料提供與身分上不具密切關係之人，對於該持用其帳
    戶資料之人果真用以作為詐欺取財之轉帳工具，顯然不違背
    被告之本意。是以，本案雖查無積極證據證明被告與該蒐集
    其帳戶之人有何共同實施詐欺犯行之手段施用或犯意聯絡，
    惟被告對於金融帳戶金融卡兼密碼交付他人使用，可能遭持
    以從事詐欺取財犯罪之用，有所預見，且果真被利用作為詐
    欺取財之轉帳帳戶，又不違背被告之本意，足認被告有以提
    供帳戶予他人，幫助他人犯詐欺取財罪之不確定故意，被告
    自應負幫助他人為詐欺取財之刑責甚明。
二、稽上所述，本案事證明確，被告犯行洵堪認定，應予依法論
    罪科刑。
、論罪科刑
一、按幫助犯之成立，主觀上行為人須有幫助故意，客觀上須有
    幫助行為，亦即須對於犯罪與正犯有共同之認識，而以幫助
    之意思，對於正犯資以助力，而未參與實施犯罪之行為者而
    言，最高法院75年度台上字第1509號、84年度台上字第5998
    號、88年度台上字第1270號判決意旨參照。
二、被告將其所開立金融機構帳戶之存摺、提款卡及密碼提供與
    真實姓名、年籍不詳之成年人，供其所屬詐欺集團成員詐騙
    財物，被告顯基於幫助他人詐欺財物之犯意，提供金融機構
    金融卡及密碼與他人之行為，屬刑法詐欺罪構成要件以外之
    行為，其既以幫助他人詐欺之意思而參與犯罪構成要件以外
    之行為，核其所為，係犯刑法第30條第1 項、刑法第339 條
    第1 項之幫助詐欺罪。又被告係幫助他人犯罪，審酌其犯罪
    情節，爰依刑法第30條第2 項之規定減輕其刑。另被告幫助
    正犯詐欺證人張淑苓為2次之交付財物行為，係正犯以一個
    詐欺取財行為使證人張淑苓分次交付財物之結果，只成立1
    詐欺取財罪。被告以一交付帳戶存摺、提款卡及密碼與詐欺
    集團成員使用，而幫助詐欺集團分別詐騙證人林淑芳、張淑
    苓財物之行為，觸犯2次幫助詐欺取財罪，為想像競合犯，
    應依刑法第55條之規定從一重處斷。原審同此認定，依刑事
    訴訟法第449條第1項前段、第3項、第454條第2項，刑法第
    339條第1項、第30條第1項前段、第2項、第55條、第41 條
    第1項前段，刑法施行法第1條之1第1項、第2項前段之規定
    ，並審酌被告輕易提供金融帳戶資料供他人掩飾犯罪所得使
    用，非但增加被害人尋求救濟之困難，嚴重破壞社會治安及
    造成證人張淑苓、林淑芳尋求救濟之困難，所為誠屬不該，
    併考量本案上開證人之詐騙金額，兼衡被告為輕度身心障礙
    者等一切情狀，量處被告有期徒刑3月，如易科罰金，以1,0
    00元折算1日。核其認事用法，俱無違誤，量刑亦屬妥適，
    應予維持。末查，被告雖於本院審理時與證人林淑芳達成和
    解，有和解筆錄各1份在卷可佐（見本院簡上字卷第31及其
    反面頁），惟至本院宣判之日，被告並未按和解內容給付證
    人林淑芳第一期之和解金額，且被告所留之行動電話亦處關
    機狀態，此有本院辦理刑事案件電話記錄查詢表在卷可查（
    見本院簡上字卷第44、45頁），顯見被告並無履約之誠意，
    是被告提起上訴及辯護人請求緩刑之宣告，均無理由，應予
    駁回。
據上論斷，應依刑事訴訟法第455 條之1 第3 項、第368 條，判
決如主文。
本案經檢察官陳淑蓉到庭執行職務。
中    華    民    國    100    年    7    月    20    日
                  刑事第十一庭審判長法  官  蔡榮澤
                                    法  官  吳宗航
                                    法  官  汪曉君
以上正本證明與原本無異。
不得上訴。
                                    書記官  楊晴文
中    華    民    國   100    年    7     月    29    日